臺灣高等法院民事裁定　　　　　　　　　 96年度抗字第503號
　　抗　告　人　法務部行政執行署桃園行政執行處
　　法定代理人　甲○○
抗告人因與相對人乙○○間聲請拘提事件，對於中華民國95年11
月21日臺灣桃園地方法院95年度拘字第24號所為裁定提起抗告，
本院裁定如下：
    主  文
抗告駁回。
抗告費用由聲請人負擔。
    理  由
一、抗告人於原法院聲請及抗告意旨略以：
  (一)相對人為納稅義務人，因滯納86年、90年綜合所得稅等稅共
    計新臺幣（下同）377,321元（利息另計），抗告人於94年1
    月11日、同年3月4 日、95年1月6日、同年3月30日以桃執廉
    92年牌稅執字第32236號、桃執廉93年綜所稅執字第39737號
    執行命令命其報告財產並提供擔保，均經合法送達，惟相對
    人拒不到場為報告亦不提供擔保，爰依行政執行法第17條第
    2項第2款規定聲請拘提。
  (二)所謂「無正當理由而不到場者」，係指義務人之不到場，非
    因天災或其他不可歸責於己之正當事由所致。相對人雖於94
    年1月12日至同年2月9日、94年5月6日至95年2月15日期間出
    國未在國內無法到場，惟其未依合法程序向伊請假，亦未經
    伊准許委任代理人或複代理人到場之情形，該項未到場之事
    由，非由天災或其他不可歸責於己之正當事由所致，顯係無
    正當理由而不到場，原裁定未查，於法有違，請求廢棄原裁
    定，准抗告人之聲請：於95年12月31日前接獲，並得准於夜
    間、例假日或其他休息日拘提。
二、原裁定略以：抗告人於94年1月11日、95年1月6 日命令相對
    人於94年1月21日、95年1月23日至抗告人處報告財產並提供
    擔保，惟上開命令之通知送達時間及命相對人到場之時間，
    相對人在國外，其無法到場並非無正當理由。抗告人於94年
    3月17日命令相對人於94年3月17日至抗告人處報告財產並提
    供財產，惟非對相對人之戶籍址送達，並非合法。至於抗告
    人於95年4月19日之命令，雖經95 年4月6日合法送達相對人
    戶籍地， 惟因其前之執行命令不符行政執行法第17條第1項
    之前置要件，爰將抗告人之聲請駁回等語。
三、按義務人有行政執行法第17條第1 項所列各款情形之一者，
    行政執行處得命其提供相當擔保，限期履行並得限制其住居
    ；義務人經行政執行處依前項規定命其提供相當擔保，限期
    履行，屆期不履行亦未提供相當擔保，有經合法通知無正當
    理由而不到場情形，有強制其到場之必要者，行政執行處得
    聲請法院裁定拘提之，此為行政執行法第17條第1項、第2項
    第2款所明定。 易言之，行政執行機關聲請法院裁定拘提義
    務人， 須以義務人先具有行政執行法第17條第1項各款情形
    之一，經再命其到場提供相當擔保，限期履行，義務人逾期
    仍不履行，亦不提供擔保時，始得為之；如義務人具有該條
    項所列各款情形，但行政執行機關未再次命其提供擔保，並
    限期履行，或義務人未經合法通知無正當理由不到場者，行
    政執行機關尚不得聲請法院裁定拘提。
    又行政執行屬行政程序之一部分，除行政執行法另有規定外
    ，仍須行政程序法相關之規定，依行政程序法第3條第1項規
    定：「行政機關為行政行為時，除法律另有規定外，應依本
    法規定為之」，而行政執行法就送達未設特別規定，自應適
    用行政程序法第1章第11節有關送達之相關規定。
四、又按送達，旨在使應受送達人知悉所交付文書之內容，原則
    上應向本人送達，但在事實上，應受送達人或因事外出，或
    無由在他處會晤，致無從向本人送達，為避免延滯，行政程
    序法另設兩種補充送達之方法：其一係向同居人或受僱人所
    為之補充送達（行政程序法第73條第1項規定參照）；另一
    則為向送達地之自治或警察機關、郵政機關寄存送達（行政
    程序法第74條第1項、第2項規定參照）。
    上開補充送達之立法旨趣在於：應受送達人與其同居人或受
    僱人生活與共，平日接觸頻繁，彼此關係密切，且同居人或
    受僱人具有辨別事理之能力，代收送達後必將文書轉交本人
    ，而使依此方法向同居人或受僱人送達者，與送達於本人發
    生同一之效力。惟如應受送達人不在國內，本人無由收受送
    達，其同居人或受僱人於代收送達後無從轉交文書予本人，
    自不發生補充送達之效力。
五、茲就抗告人於94年1月11日、同年3月4 日、95年1月6日、同
    年3月30日核發之執行命令送達情形分別予以探討：
  (一)抗告人於94年1月11日核發之執行命令：
    1.抗告人94年1月11日之執行命令，命令相對人於94年1月21
      日上班時間內，親至抗告人處繳納所欠稅款245,690 元，
      如未繳納亦應於期限內據實報告財產狀況或提供相當擔保
      等情，已將該執行命令送達於相對人之戶籍址（桃園縣大
      溪鎮○○○街35巷17弄6號7樓），經相對人之受僱人即管
      理委員會之守衛於94年1月14日收受送達， 雖有上開執行
      命令、相對人之戶役連結作業系統資料及送達證書在卷（
      抗告人93年度綜所稅執字第39737-39 740號卷第37、38頁
      ）。惟查相對人早於94年1月12日即已出境， 至94年2月9
      日始再入境，有相對人之入出境查詢結果瀏覽資料在卷（
      上開卷第88頁），即相對人之受僱人於94年1月14日收受
      上開執行命令送達時，因相對人早已出境而不在國內，其
      受僱人無從轉交文書； 且相對人於執行命令指定94年1月
      21日應為行為之時間亦不在國內，亦無從遵行該執行命令
      ，是此次執行命令之送達難謂已合法通知相對人。
    2.抗告人雖辯稱：相對人未向伊請假，亦未依合法程序委任
      代理人到場，指摘相對人為無正當理由不到場云云。惟如
      上所述，抗告人之執行命令送達予相對人時，相對人早已
      出境，本人無從收受送達，其同居人或受僱人之補充送達
      亦不發生效力，該命令既未合法送達，自無相對人應向抗
      告人請假或委任代理人到場之義務，故抗告人上開所辯，
      顯非可採。
  (二)抗告人於94年3月4日核發之執行命令：
    抗告人94年3月4日核發桃執廉93年綜所稅執字第39737 號執
    行命令，命令相對人於94年3月17 日親至抗告人處繳納所欠
    稅款245,252 元，如未繳納亦應於期限內據實報告財產狀況
    或提供相當擔保等情，並將該執行命令送達於相對人留存在
    健保資料中之通訊地址（桃園縣八德市○○街9巷60號1樓）
    ，於94年3 月10日寄存於桃園八德市更寮腳派出所，固有健
    保資訊連絡作業查詢明細、上開執行命令及送達證明書可參
    （上開卷第41、46-47頁）。 惟相對人之住所應在桃園縣大
    溪鎮○○○街35巷17弄6號7樓戶籍址，並非在八德市○○街
    9 巷60號1樓，此觀抗告人於93年9 月2日由財政部臺灣省北
    區國稅局代理人引導、執行書記官督同執行員至相對人戶籍
    址桃園縣大溪鎮○○○街35巷17弄6號7樓時， 相對人之母林
    速霞稱：「兒子外出上班」，當日並由林速霞在執行筆錄上
    簽名即明，有執行筆錄可參（上開卷第44-45頁）。 是則，
    上開執行命令於94年3 月10日寄存於非相對人住所所在地之
    警察機關，自非合法。
  (三)抗告人於95年1月6日核發之執行命令：
    抗告人95年1月6 日之執行命令，命令相對人於95年1月23日
    上班時間內，親至抗告人處繳納所欠稅款335,634 元，如未
    繳納亦應於期限內據實報告財產狀況或提供相當擔保等情，
    並將該執行命令送達於相對人之戶籍址（桃園縣大溪鎮○○
    ○街35巷17弄6號7樓），經相對人之受僱人即管理委員會之
    守衛於95年1月12 日收受送達，雖有上開執行命令及送達證
    書可稽（上開卷第56-57 頁）。惟查相對人早於94年5月6日
    即已出境，至95年2 月15日始再入境，有相對人之入出境查
    詢結果瀏覽資料在卷（上開卷第88頁），即相對人之受僱人
    於95年1月12日收受上開執行命令送達時， 因相對人早已出
    境而不在國內，其受僱人無從轉交文書；且相對人於執行命
    令指定95年1月23日應為行為之時間亦不在國內， 無從遵行
    該執行命令，是此次執行命令之送達難謂合法。
  (四)抗告人於95年3月30日核發之執行命令：
    抗告人95年3月30日之執行命令，命令相對人於95年4月19日
    上班時間內， 親至抗告人處繳納所欠稅款342,423元，如未
    繳納亦應於期限內據實報告財產狀況或提供相當擔保等情，
    並將該執行命令送達於相對人之戶籍址（桃園縣大溪鎮○○
    ○街35巷17弄6號7樓），經相對人之受僱人即管理委員會之
    守衛於95年4月6日收受送達，有上開執行命令及送達證書足
    憑（上開卷第70-71頁），且該時相對人已遭抗告人限制出
    境，故此次執行命令送達合法。
六、綜上所述，抗告人核發之四次執行命令，僅其中95 年3月30
    日之命令合法送達於相對人，相對人未於限期（95 年4月19
    日）到場，亦未報告財產狀況、提供相當擔保，則依行政執
    行法第17條第2 項規定，須抗告人再經合法通知，相對人無
    正當理由不到場之情形，抗告人始得聲請法院裁定拘提。茲
    抗告人未再為合法通知，即行聲請拘提，與上開要件尚屬有
    間。況抗告人於本件係聲請於95年12月31日前拘提相對人，
    業據其於拘提聲請書載明（原法院卷第1 頁），又原法院駁
    回抗告人之聲請，抗告人雖提起抗告，惟未據繳納抗告費，
    經原法院通知補正後，抗告人遲至96年4月4日始補繳抗告費
    ，亦有收據可稽（本院卷第4 頁），可見抗告人提起抗告欲
    聲請於95年12月31日前拘提相對人一節，已因逾越期限而無
    任何實益，併此敘明。是故，抗告人之聲請為無理由，應予
    駁回，原法院駁回抗告人之聲請，並無不合，抗告人仍執陳
    詞提起抗告，為無理由，應予駁回。
七、據上論結：本件抗告為無理由，依行政執行法第17條第9項
    ，民事訴訟法第495條之1第1項、第449條第1項、第95條、
    第78條，裁定如主文。
中　　華　　民　　國　　96　　年　　4　　月　　 17　　日
                    民事第一庭
                        審判長法　官  張耀彩
　　　　　　　　　　　　　  　法　官  盧彥如
　　　　　　　　　　　　　  　法　官  林金吾
正本係照原本作成。
本裁定除以適用法規顯有錯誤為理由，並經本院許可外，不得再
抗告。如提起再抗告，應於收受後10日內委任律師為訴訟代理人
向本院提出再抗告狀。並繳納再抗告費新台幣１千元。
中　　華　　民　　國　　96　　年　　4 　　月　　17　　日
                              書記官  張淑芳
